【裁判字號】    89,上易,1466
【裁判日期】    890616
【裁判案由】    傷害
【裁判全文】
臺灣高等法院刑事判決                          八十九年度上易字第一四六六號
    上  訴  人  臺灣臺北地方法院檢察署檢察官
    被      告  陳如庭 原名.
                乙○○
右上訴人因被告傷害案件，不服臺灣臺北地方法院八十八年度易字第三一０二號，中
華民國八十九年三月十七日第一審判決（起訴案號：臺灣臺北地方法院檢察署八十八
年度偵字第一二八三五號）提起上訴，本院判決如左：
    主  文
上訴駁回。
    理  由
一、公訴意旨略以：被告陳如庭（原名丙○○，民國八十八年四月十八日更名為陳如
    庭）與其夫范慶樹原住於臺北市○○街三一巷一０號一樓，嗣因與其夫范慶樹及
    其家人相處不睦乃在外住居，八十八年五月二十二日晚上九時許（起訴書誤為十
    九時），偕同其弟即被告乙○○返回前揭住處取物並探視其長女，惟遭其婆婆甲
    ○○○阻止，被告陳如庭、乙○○明知甲○○○年歲已高，竟共同基於傷害之故
    意，與甲○○○發生激烈衝撞拉扯，致甲○○○受有胸部瘀血之傷害。案經甲○
    ○○因認被告等涉共犯有刑法第二百七十七條第一項之傷害罪嫌。
二、按犯罪事實，應依證據認定之，無證據不得推定其犯罪事實；不能證明被告犯罪
    者，應諭知無罪之判決，刑事訴訟法第一百五十四條、第三百零一條第一項分別
    定有明文。又告訴人之告訴，係以使被告受刑事訴追為目的，是其陳述是否與事
    實相符，仍應調查其他證據以資審認，最高法院五十二年臺上字第一三００號亦
    著有判例可參。本件公訴人認被告等涉有右揭犯行，無非以告訴人甲○○○之指
    訴及其所提出之臺北市立仁愛醫院驗傷診斷書資為論據。本件訊據被告陳如庭、
    乙○○固均供承曾於八十八年五月二十二日晚上九時許，至臺北市○○街三一巷
    一０號一樓，惟堅決否認上開犯行，辯稱：當日並未與甲○○○發生衝突與拉扯
    ，更無毆打甲○○○情事等語。
三、經查，本件告訴人甲○○○於其告訴狀原稱：伊係遭被告乙○○以手臂強扣住頸
    部、胸口，被告陳如庭更從旁撞擊，導致伊胸膛大範圍瘀血青腫云云（參見偵卷
    第一頁背面），嗣於偵查中稱：「她（被告陳如庭）叫她弟弟（被告乙○○）拉
    我碰撞我胸部」云云（參見偵卷第三十一頁），繼於偵查中稱：「．．．．，她
    （被告陳如庭）就撞我胸部，乙○○拉住我的手，他也有撞我胸部我們因發生激
    烈拉扯，才撞傷我胸部，我是因為要阻止她拿東西走，才與她發生拉扯」云云（
    參見偵卷第五十頁背面）；嗣於原審稱：「她要弟弟抓住我，陳如庭撞了我一下
    ，我說你們要欺侮我一個，她弟弟才放手，弟弟沒有撞我：：：」（見原審卷第
    五十二頁），準此以觀，告訴人就被告等如何犯罪，及其時間、經過之陳述前後
    矛盾不一，其指訴得否採信，要非無疑？
四、參以告訴人於原審另稱：「當天我覺得胸部很悶，第二天洗澡，發現胸口有瘀血
    ，我用紅花油去塗，後來有擴大的樣子，第三天才去看醫生。」（見原審卷第七
    十二頁）云云；但查告訴人係於案發後之第三日，即八十八年五月二十四日下午
    一時二十五分始至臺北市立仁愛醫院驗傷，有臺北市立仁愛醫院驗傷診斷書附卷
    可稽，依其供述，顯然告訴人於案發當日並不知其胸部受有瘀傷，苟被告等蓄意
    合力傷害告訴人，以手肘撞擊告訴人胸部，告訴人焉有不知之理？且訊據證人范
    慶樹即被告丙○○之夫於原審中陳稱：「當天晚上她（告訴人）告訴我胸口有些
    痛，那天晚上並沒有告知原因，第二天才告訴我。」等語（見原審卷第五十一頁
    ），且查婆媳間之齟齬，衡情，婆婆必向其子投訴，更何況被毆打，豈有不立即
    向其子傾訴之理？再者，被告等如有共同傷害告訴人之故意，依告訴人所陳述之
    事實以觀，由被告乙○○抓住告訴人之手，再由被告陳如庭以手肘碰撞其胸部，
    值此，告訴人應當極力反抗，乃何以告訴人其他手腕手肘處卻未見傷處？且其傷
    勢應不只如驗傷診斷書所示之胸部瘀血二乘三公分而已；另依證人廖雯玲（即向
    告訴人承租房屋之房客）亦證稱：「以前也有（過爭吵的聲音），以前也找過警
    察，所以沒有特別注意，我聽到說要拿衣服，但范太太說你要拿什麼，我幫你來
    拿，我覺得沒什麼，所以我繼續看電視，我的房間靠外邊，所以爭吵的事常常發
    生；聽到有個男生聲音，認為她先生也在，沒有關係，但是後來聽到急促的腳步
    聲，好像有一兩分鐘，因為我不太確定何時開始，我認為她們夫妻都在，我也不
    想去管他們，後來才知道男的是她弟弟」等語（參見原審卷第三十二頁），如被
    告等果有共同毆打告訴人情事，則為何僅有一牆之隔之證人並未聽聞雙方之大聲
    爭吵聲？甚至事發當時為何並未報警處理，且讓其帶走原由告訴人照顧之長女范
    雅智？足見之指訴，與常情不相符合。
五、從而，告訴人之指訴，即難遽信，此外，又無其他積極確切之證據足認被告確有
    右揭犯行，原審以本件被告犯罪尚屬不能證明，而為諭知被告無罪之判決，經核
    並無違誤，上訴意旨仍執陳詞，指摘原判決不當，求予撤銷改判，為無理由，應
    駁回其上訴。
據上論斷，應依刑事訴訟法第三百六十八條，判決如主文。
本案經檢察官彭坤業到庭執行職務。
中      華      民      國    八十九    年      六      月     十六     日
                                臺灣高等法院刑事第十八庭
                                    審判長法  官  吳      敦
                                          法  官  吳  明  峰
                                          法  官  林  陳  松
右正本證明與原本無異。
不得上訴。
                                          書記官  鎖  瑞  嶺
中      華      民      國    八十九    年      六      月     十九     日


司法院資訊處製作；財團法人民間司法改革基金會備份。
